【裁判字號】    90,簡上,13
【裁判日期】    900523
【裁判案由】    傷害
【裁判全文】
臺灣高雄地方法院刑事判決                            九十年度簡上字第一三號
    上  訴  人  乙○○
    （即被告）
                甲○○
右列上訴人因傷害案件，不服本院旗山簡易庭八十九年度旗簡字第九八號中華民國八
十九年十月三十一日第一審判決（聲請簡易判決處刑案號八十九年度偵字第一一五四
七號），提起上訴，本院判決如左：
    主  文
原判決撤銷。
乙○○、甲○○均無罪。
    理  由
一、公訴意旨略以：被告乙○○、甲○○於民國八十九年四月二十八日二十許，在高
    雄縣六龜鄉○○○○路旁，因與告訴人丙○○有家產糾紛，心生不滿，竟共同毆
    打丙○○，致其受有頭部外傷、背部挫傷、左眼光下淤傷腫痛、背部腫痛等傷害
    ，因認被告二人涉犯刑法第二百七十七條之傷害罪嫌等情。
二、按犯罪事實應依證據證據認定之，無證據不得推定其犯罪事實，刑事訴訟法第一
    百五十四條定有明文。又事實之認定，應憑證據，如未能發現相當證據，或證據
    不足以證明，自不能以推測或擬制之方法，為裁判基礎（最高法院四十年台上字
    第八六號判例參照）；而告訴人之告訴，係以使被告受刑事訴追為目的，是其陳
    述是否與事實相符，仍應調查其他證據以資審認（最高法院五十二年台上字第一
    三００號判例參照），易言之，即藉由補強證據之存在，以增強或擔保告訴人陳
    述之證明力（最高法院八十七年度台上字第二一七六號判決要旨參照）。且認定
    犯罪事實所憑之證據，雖不以直接證據為限，間接證據亦包括在內，然無論直接
    證據或間接證據，其為訴訟上之證明，須於通常一般之人均不致有所懷疑，而得
    確信其為真實之程度者，始得據為有罪之認定，倘其證明尚未達此一程度，而有
    合理之懷疑存在而無從使事實審法院得有罪之確信時，即應由法院為諭知被告無
    罪之判決（最高法院七十六年台上字第四九八六號判例參照）。
三、本件公訴人認被告涉有右開犯行，係以告訴人之指訴及驗傷診斷書為據。訊據被
    告二人均堅決否認有何傷害犯行，乙○○辯稱：當日係丙○○酒後拿鐵條及煙灰
    缸來家裡丟甲○○，伊將丙○○拉開而已等語，二人均辯稱並未出手打告訴人等
    語。
四、經查：
（一）告訴人所提出之驗傷診斷書一份，固足以證明告訴人於事發後翌日即八十九年
      四月二十九日受有前開傷害之事實，然上開傷害是否確於八十九年四月二十八
      日因被告二人之毆打所致，尚無從證明，仍應視告訴人之指訴是否與事實相符
      或其他證據綜合認定。
（二）次查，告訴人丙○○於警訊中陳稱：「甲○○與潘文貴二人打我。當時我急於
      保護自己頭部，所以未看清楚他們如何打我的，只覺得有人持鐵棒打我，但不
      知是甲○○或乙○○所持」等語（八十九年五月二日偵訊筆錄），然於偵查中
      改稱：「（問：幾人打你？）他們父子，是他兒子先打我，他再出來打我」等
      語（偵卷八十九年六月二十九日訊問筆錄），審理中則稱：「乙○○先拿鐵條
      打我，我不知道甲○○如何打我」等語（本院九十年二月二十三日訊問筆錄）
      ，其前後供述反覆不一，是否真實，已非無疑；況本院訊以是發當日是否喝酒
      及警員是否到場處理一節，告訴人雖均堅稱「沒有」（同上本院訊問筆錄及同
      年三月十六日訊問筆錄），然證人即現場處理警員劉宏哲到庭結證稱：「（問
      ：八十九年四月二十八日二十時有無至高雄縣六龜鄉○○○○路旁處理糾紛？
      ）有，因二兄弟有言語的衝突，沒有打架的跡象，經我們勸離後，他們就各自
      離去」、「（問：事發當日何人有喝洒？）丙○○」等語甚明（均見九十年三
      月十六日訊問筆錄），是告訴人之指訴顯有瑕疵與不實之處，尚難逕予採信。
（三）再查，關於事發當日告訴人是否受有前開傷害一節，經訊之證人劉宏哲、李瑞
      光均結證稱：「（問：當時二兄弟雙方身上有無受傷或打架或雙方有無持任何
      工具？）均無」等語甚明，是告訴人於翌日經診斷所受之傷害是否確為被告二
      人於上開時、地毆打所致，亦顯有疑問。
（四）末查，被告甲○○辯稱當日係伊二人報警處理等語，告訴人亦陳稱其並未報警
      等情，業據被告及告訴人陳明在卷（均見九十年二月二十三日訊問筆錄），若
      被告二人確有毆打告訴人，衡情應無主動報警，反而非由告訴人為之之理，是
      被告二人所辯並未毆打告訴人，不知其所受傷害何來等語，尚非全無可採。
五、綜上所述，本件公訴人認被告二人涉犯傷害罪嫌等情，雖非無據，然卷內證據既
    不足以證明被告確有傷害犯行，告訴人之指訴又有瑕疵、不實之處，尚難逕以其
    指訴為不利被告之認定，則被告是否確有傷害犯行，難謂已無合理之懷疑。原審
    未察，遽為被告科刑之判決，自有未洽。被告執此指摘原判決不當，為有理由，
    本院復查無其他積極證據足資證明被告確有公訴人所指之犯行，揆諸首開規定及
    說明，應予撤銷改判，另為被告無罪之諭知。
據上論斷，應依刑事訴訟法第四百五十五條之一第一項、第三項、第三百六十九條第
一項前段、第三百六十四條、第三百零一條第一項前段，判決如主文。
本案經檢察官楊慶瑞到庭執行職務。
中    華    民    國    九十    年      五      月        二十三        日
                                  臺灣高雄地方法院刑事第庭
                                      審判長法  官
                                            法  官
                                            法  官
不得上訴


司法院資訊處製作；財團法人民間司法改革基金會備份。
